臺灣花蓮地方法院民事裁定
110年度輔宣字第9號
聲  請  人  甲○○  


代  理  人  林之翔律師
相  對  人  乙○○  


上列聲請人聲請輔助宣告事件，本院裁定如下：
    主  文
宣告乙○○（男、民國00年0月00日生、身分證統一編號：Z000000
000號）為受輔助宣告之人。
選定甲○○（男、民國00年00月00日生、身分證統一編號：Z00000
0000號）為受輔助宣告之人乙○○之輔助人。
聲請程序費用由受輔助宣告之人負擔。
    理    由
一、聲請意旨略以：聲請人甲○○為相對人乙○○之子，相對人因腦
    中風，致其為意思表示或受意思表示或辨識其意思表示效果
    之能力顯有不足，爰聲請宣告相對人為受輔助宣告之人，併
    選定聲請人為其輔助人等語，並提出佛教慈醫療財團法人花
    蓮慈濟醫院（下稱花蓮慈濟醫院）診斷證明書及病歷資料、
    身心障礙證明、親屬系統表、戶籍謄本等件為證。
二、輔助宣告部分：
㈠、按對於因精神障礙或其他心智缺陷，致其為意思表示或受意
    思表示，或辨識其意思表示效果之能力，顯有不足者，法院
    得因本人、配偶、四親等內之親屬、最近一年有同居事實之
    其他親屬、檢察官、主管機關或社會福利機構之聲請，為輔
    助之宣告，民法第15條之1定有明文。查聲請人係相對人之
    子，有戶籍謄本在卷可證（見卷第71頁），本件聲請核與法
    相符，先予敘明。
㈡、本院在鑑定人即花蓮慈濟醫院蔡欣記醫師前訊問相對人，審
    驗相對人之精神或心智狀況，相對人意識清楚，尚能簡單回
    應所詢問題等情，有訊問筆錄在卷可稽（見卷第167-178頁
    ）。又依花蓮慈濟醫院函覆之精神鑑定報告書略以：「鑑定
    時相對人生命徵象穩定，意識清醒，測驗顯示有認知功能異
    常，為中度失智。日常生活尚可自理，偶小便失禁，會迷路
    僅在附近活動，需人協助領錢，不會算錢，經濟能力顯有不
    足。中風後併發失語症，少與人互動，社會性顯有不足。其
    認知功能無復原之可能。結論：相對人為血管性失智，其因
    精神障礙，致其為意思表示、受意思表示或辨識其意思表示
    之效果，顯有不足」等語，有花蓮慈濟醫院110年10月20日
    慈醫文字第1100002782號函暨所附精神鑑定報告書附卷可憑
    （見卷第195-202頁）。綜上，堪認相對人雖有基本之自我
    照護能力，但其表達與判斷能力較差，重大生活事務決定需
    他人從旁協助，認相對人因精神障礙致其為意思表示或受意
    思表示、或辨識其意思表示效果之能力，確實顯有不足，而
    有賴他人從旁予以輔助之需要，故聲請人聲請對相對人為輔
    助之宣告為有理由，應予准許，爰依上開規定，宣告相對人
    為受輔助宣告之人。 
三、選任輔助人部分：
㈠、按受輔助宣告之人，應置輔助人；法院為輔助之宣告時，應
    依職權就配偶、四親等內之親屬、最近一年有同居事實之其
    他親屬、主管機關、社會福利機構或其他適當之人選定一人
    或數人為輔助人。法院選定輔助人時，應依受輔助宣告之人
    之最佳利益，優先考量受輔助宣告之人之意見，審酌一切情
    狀，並注意下列事項：受輔助宣告之人之身心狀態與生活及
    財產狀況、受輔助宣告之人與其配偶、子女或其他共同生活
    之人間之情感狀況、輔助人之職業、經歷、意見及其與受輔
    助宣告之人之利害關係，民法第1113條之1第1項、第2項準
    用第1111條及第1111條之1分別定有明文。次按，法院為審
    酌受輔助宣告人之最佳利益，得徵詢主管機關或社會福利機
    構之意見、請其進行訪視或調查，並提出報告及建議，家事
    事件法第180條第1項準用第106條第1項亦有明文。
㈡、本院依職權函請維安社會工作師事務所對相對人進行訪視，
    函覆略以：「相對人與前妻育有2子1女，聲請人為相對人長
    子，相對人前妻於103年因癌症過世，相對人與其長女及次
    子關係決裂，聲請人與其手足關係亦疏離防衛。相對人於前
    妻過世後旋即再婚，聲請人難以接受，藉由工作遠離家庭，
    直到108年返臺長住，得知相對人再婚後狀況，透過親族勸
    說，願意協助相對人處理相關事務。聲請人表示，相對人再
    婚配偶於相對人中風後，帶相對人提領大筆金錢後侵占之，
    並提起離婚訴訟，聲請人為協助相對人處理相關訴訟，提出
    本件聲請。相對人目前獨自在花蓮生活，聲請人除固定前往
    探視及定期帶相對人返診外，若相對人有緊急狀況亦會返回
    花蓮。聲請人身心狀況良好，工作收入穩定，對於擔任輔助
    人有積極意願，對於相對人身心狀況亦能掌握，過去亦無不
    適任輔助人之情事，建議由聲請人擔任相對人之輔助人」等
    情，有維安社會工作師事務所110年7月19日維安監宣字第11
    0074號函暨所附訪視評估報告在卷可佐（見卷第121-138頁
    ）；本院復依職權函請新北市社會局對聲請人進行訪視，函
    覆略以：「聲請人為相對人長子，具良好經濟能力，身心狀
    況穩定，為相對人主要照顧者並負擔其費用，願意擔任其輔
    助人。待疫情趨緩，聲請人規劃與相對人同住，其願意持續
    負責相對人醫療照顧事項，協助管理相對人財產，處理相對
    人與其配偶之訴訟。建議由聲請人擔任相對人之輔助人」等
    情，有新北市社會局110年7月20日新北社工字第1101347531
    號函暨訪視報告在卷可參（見卷第143-152頁）。本院參酌
    上揭資料，審酌聲請人為相對人之長子，能掌握相對人目前
    身心狀況，實質用心關懷照顧相對人，亦有意願擔任相對人
    之輔助人，而相對人之配偶及其餘子女，經本院通知後，均
    未具狀表示意見，有本院函稿、送達證書、公示送達公告、
    收文收狀查詢清單等件可佐（見卷第157-165、181-193頁）
    。準此，本院認由聲請人為輔助人，應符合相對人之最佳利
    益，爰選定聲請人為相對人之輔助人。
四、又受輔助宣告之人為下列行為時，應經輔助人同意。但純獲
    法律上利益，或依其年齡及身分、日常生活所必需者，不在
    此限：一、為獨資、合夥營業或為法人之負責人。二、為消
    費借貸、消費寄託、保證、贈與或信託。三、為訴訟行為。
    四、為和解、調解、調處或簽訂仲裁契約。五、為不動產、
    船舶、航空器、汽車或其他重要財產之處分、設定負擔、買
    賣、租賃或借貸。六、為遺產分割、遺贈、拋棄繼承權或其
    他相關權利。七、法院依前條聲請權人或輔助人之聲請，所
    指定之其他行為，民法第15條之2第1項定有明文。是受輔助
    宣告之人並未喪失行為能力，且依法並未完全剝奪其財產處
    分權，輔助人應注意之。
五、爰依家事事件法第177條第2項、第164條第2項，裁定如主文
    。
中　　華　　民　　國　　110 　年　　10　　月　　29　　日
                  家事法庭    法  官　簡廷涓
以上正本係照原本作成。
如對本裁定抗告，須於裁定送達後10日之不變期間內，向本院提
出抗告狀，並繳納抗告費新臺幣1,000元。
中　　華　　民　　國　　110 　年　　11　　月　　3 　　日

                              書記官  鄭  儒